臺灣苗栗地方法院民事判決
                                       109年度訴字第75號
原　　　告　范素梅
訴訟代理人　劉順寬律師
被　　　告　馮德昌

訴訟代理人　吳浩旭
上列當事人間請求侵權行為損害賠償事件，本院於109 年6 月9
日言詞辯論終結，判決如下：
    主  文
一、被告應給付原告新臺幣（下同）82 萬483 元，及自109 年1
    月7 日起至清償日止，按年息5%計算之利息。
二、本判決第1 項，於原告以27萬3,494 元為被告供擔保後，得
    為假執行，但被告如以82萬483 元為原告供擔保，得免為假
    執行。
三、原告其餘之訴及假執行之聲請均駁回。
四、訴訟費用2 萬2,681 元，由被告負擔8,510 元，餘由原告負
    擔。
    事實及理由
一、原告主張：被告於108 年2 月4 日下午2 時20分許（下稱案
    發時間），駕駛車牌號碼000-0000號自用小客車（下稱A 車
    ），沿苗栗縣苗栗市為公路由東往西快車道行駛，行經為公
    路185 號（下稱案發地點）時，因未注意讓直行車先行，即
    貿然右轉，不慎與同向行駛在機車優先道由原告所駕駛之MY
    H-777 號普通重型機車（下稱B 車）發生擦撞（下稱系爭事
    故），致使原告人車倒地，因而受有跗骨、蹠骨、尺骨幹骨
    折等傷害（下合稱本案傷害）。原告為此支出必要之醫療費
    用17萬2,142 元、看護費用23萬5,400 元、醫療用品及雜項
    費用1 萬9,202 元、交通及膳食費用1 萬7,169 元、B 車維
    修費用2 萬2,950 元，及受有案發時間至起訴時喪失勞動能
    力即10個月不能工作之薪資收入22萬元之損害。又原告受有
    本案傷害，因身體多處創傷導致其情感型精神病病情惡化，
    精神壓力使得原告出現失眠、焦慮、罪惡感及自殺念頭等症
    狀，精神上受有極大痛苦，故請求精神慰撫金150 萬元。爰
    依民法第184 條第1 項前段、第191 條之2 、第193 條第1
    項、第195 條第1 項規定，一部請求被告賠償原告因系爭事
    故所受之損害（不包含往後住院、相關復健費用及工作損失
    等）共計218 萬6,863 元。並聲明：㈠被告應給付原告218萬
    6,863 元，及自起訴狀繕本送達翌日起至清償日止，按年息
    5%計算之利息；㈡願供擔保，請准宣告假執行。
二、被告答辯：對於系爭事故，被告應負全責不爭執，另同意給
    付原告醫療費17萬2,142 元、醫療用品及雜項費用1 萬9,20
    2 元、交通及膳食費用1 萬7,169 元、看護費用20萬6,600
    元、勞動能力減少之工資損失22萬元，惟機車修理費應扣除
    折舊，扣除折舊後之金額被告願意給付，精神慰撫金部分原
    告請求金額過高，被告僅同意支付20萬元。並聲明：㈠駁回
    原告之訴及假執行之聲請；㈡如受不利判決，願供擔保請准
    宣告免為假執行。
三、兩造不爭執事項（見本院卷第342 至343 頁）
  ㈠被告於案發時間，駕駛A 車行經案發地點時，與原告所駕駛
    之B 車發生擦撞，致使原告摔倒在地，並受有本案傷害。原
    告曾向苗栗地方檢察署提出過失傷害告訴，但嗣撤回告訴，
    經該署檢察官以108 年度偵字第5058號（下稱偵案）為不起
    訴處分。
  ㈡原告因受有本案傷害，於108 年2 月4 日至3 月15日在臺中
    榮民總醫院住院接受治療。
  ㈢被告就系爭事故應負全部肇事責任。
  ㈣原告為治療本案傷害支出醫療費17萬2,142 元、醫療用品及
    雜項費用1 萬9,202 元、交通及膳食費用1 萬7,169 元、看
    護費用20萬6,600 元、勞動能力減少之工資損失22萬元，被
    告同意給付。
  ㈤B 車原為范恒達所有，范恒達已將B 車所有權讓與原告。原
    告支出機車修復費用2 萬2,950 元。
  ㈥原告已受領強制險醫療給付12萬5,425 元、被告先前已經支
    付原告9 萬6,000 元。
四、法院之判斷
  ㈠因故意或過失，不法侵害他人之權利者，負損害賠償責任；
    汽車、機車或其他非依軌道行駛之動力車輛，在使用中加損
    害於他人者，駕駛人應賠償因此所生之損害，民法第184 條
    第1 項前段、第191 條之2 本文分別定有明文。又汽車行駛
    至交岔路口，其行進、轉彎，應依下列規定：…七、轉彎車
    應讓直行車先行，道路交通安全規則第102 條第7 款亦有明
    訂。經查，案發當時天候晴、日間自然光線、柏油路面、乾
    燥、無缺陷、無障礙物、視距良好，有道路交通事故調查表
    ㈠在卷可稽（見偵案卷第20頁），並無不能注意之情事，被
    告駕駛A 車右轉彎時，卻疏未注意右方機車優先道上有原告
    駕駛之B 車直行，應禮讓其先行，即貿然右轉，致A 、B 兩
    車碰撞，原告人車倒地，受有本案傷害，原告所受本案傷害
    ，顯與被告前開過失駕駛行為間具有相當因果關係，揆諸前
    揭規定，被告自應負侵權行為損害賠償責任。
  ㈡不法侵害他人之身體或健康者，對於被害人因此喪失或減少
    勞動能力或增加生活上之需要時，應負損害賠償責任，且被
    害人雖非財產上之損害，亦得請求賠償相當之金額，民法第
    193 條第1 項、第195 條第1 項前段分別定有明文。茲就原
    告之各項請求，分述如下：
  ⒈醫療費用17萬2,142 元、醫療用品及雜項費用1 萬9,202 元
    、交通及膳食費用1 萬7,169 元、10個月勞動能力減損之工
    資損失22萬元等部分，被告同意給付，是原告此部分請求，
    應予准許。
  ⒉看護費用經本院函詢臺中榮民總醫院，原告離開該院護理之
    家後是否仍有聘請全日看護照顧之必要，如有必要所需時多
    久，看護費用若干，該院函覆略以：原告創傷後至術後需全
    日看護照顧6 週應為合理，之後半日看護照顧需再6 週，看
    護費依各機構行情而定，本院看護費用：全日2,400 元，半
    日1,200元，有該院109 年5 月5 日中榮醫企字第109420142
    4號函在卷可憑（見本院卷第326 至327 頁），顯見原告於
    此段期間仍需專人照護，故原告得向被告請求以全日、半日
    各6 週42日計算之看護費，共計15萬1,200元【計算式：（2
    ,400 ＋1,200 ）×42＝151,200 ），另被告願意給付原告住院
    期間、護理之家支出之看護費用5 萬5,400 元（見本院卷第
    313頁），故總計20萬6,600 元（計算式：151,200 ＋55,400
    ＝206,600 ），被告願意給付（見本院卷第341 頁），應予
    准許，逾此範圍之請求，則乏依據。
  ⒊B 車修理費不法毀損他人之物者，被害人得請求賠償其物因
    毀損所減少之價額，民法第196 條規定甚明。又請求賠償物
    被毀損所減少之價值，得以修復費用為估定標準，但以必要
    者為限，例如修理材料費以新品換舊品應予折舊（最高法院
    77年第9 次民事庭會議決議意旨參照）。經查，B 車因本件
    車禍受損，原告為此受有修理費2 萬2,950 元之損害，有原
    告所提之金原車業行估價單及統一發票為憑（見本院卷第21
    0 頁），其中「車台板金校正」項目5,000 元屬工資無庸折
    舊，其餘零件費用係以新品更換舊品，則應扣除折舊後計算
    其損害。依行政院頒定「固定資產耐用年數表」及「固定資
    產折舊率表」之規定，機械腳踏車之耐用年數為3 年，依定
    率遞減法每年折舊1000分之536 ，其最後1 年之折舊額，加
    歷年折舊累計額，其總和不得超過該資產成本原額10分之9 
    。B 車係於87年10月出廠，有B 車公路監理電子閘門附卷可
    佐（見本院卷第274 頁），至事故發生之108 年2 月4 日止
    ，實際使用年數已逾3 年之耐用年數，則依定率遞減法計算
    折舊後為1,795 元（計算式：17,950×1/ 10 ＝1,795 ），加
    計不用折舊之工資費用5,000 元，總計原告得請求被告賠償
    B 車修復費用6,795 元（計算式：1,795 ＋5,000 ＝6,795 ）
    ，逾此範圍之請求，則無理由。
  ⒋精神慰撫金原告因本件車禍致身體、健康受侵害，精神上受
    有相當痛苦，自不待言，原告自得依民法第195 條第1 項前
    段規定，請求被告給付精神慰撫金。而民法第195 條所謂「
    相當之金額」，應斟酌加害人與被害人雙方之身分、資力與
    加害程度，及其他各種情形核定之（最高法院51年台上字第
    233 號判決意旨參照）。經查，原告為51年出生，學歷高商
    畢業，系爭事故發生前在種菜，日薪約0 至0 元，一個月大
    概0 元，106 及107 年度均無所得，名下無任何財產；被告
    為62年出生，學歷大學畢業，目前從事社會服務工作，月薪
    0萬出頭，106 年度薪資所得0 元、107 年度薪資所得0元，
    名下有房屋0 棟、土地0筆、汽車0 部、投資0 筆，財產總
    額為0 元，此有原告大川醫院乙種診斷證明書、被告戶籍資
    料、本院當庭詢問兩造之個人基本資料、兩造106 及107 年
    之稅務電子閘門財產所得調件明細表等在卷可憑（見本院卷
    第37、248 、315 、342 頁及證物密封袋）。本院審酌被告
    過失之情節、對原告所造成之損害、兩造之年齡及經濟狀況
    ，及依臺中榮民總醫院、衛生福利部苗栗醫院函文（見本院
    卷第326 至327 、330 頁），原告住院1 個多月，先後歷經
    多次手術，術後自理、行動能力嚴重受限，無法撐柺杖行動
    ，需使用輪椅助行，迄今仍無法久站、快走、反覆蹲站及荷
    重，且依原告所提照片（見本院卷第212 至236 頁），治療
    過程必須反覆清創，必須忍受過程中產生之痛楚，並因蟹足
    腫使傷口留下醜陋之疤痕，對原告身為女性之自尊心產生不
    良影響等情狀，認原告請求之精神慰撫金150 萬元，尚嫌過
    高，應以40萬元為適當，超過部分即屬無據。
  ⒌綜上，原告得向被告請求賠償之金額總計應為104 萬1,908元
    （計算式：172,142 ＋206,600 ＋19,202＋17,169＋220,000 ＋6
    ,795 ＋400,000 ＝1,041,908 ）。
  ㈢保險人依本法規定所為之保險給付，視為被保險人損害賠償
    金額之一部分，被保險人受賠償請求時，得扣除之，為強制
    汽車責任保險法第32條所明定。本件原告因系爭事故，已受
    領強制汽車責任保險金12萬5,425 元之事實，為兩造所不爭
    執，則該保險給付視為被告損害賠償金額之一部分，此部分
    金額應予扣除。另被告於偵案繫屬中所給付原告之9 萬6,00
    0 元，兩造約定若有和解時可由和解金內扣除，有和解書1
    紙在卷可按（見本院卷第346 頁），原告亦自承係因經濟考
    量，請被告支付開刀費用以進行手術（見偵案卷第42頁），
    並未約定不得作為賠償金額之一部予以扣除，則自應認係屬
    被告預先給付之賠償金額之一部，應自原告得請求被告賠償
    之金額中予以扣除，經扣除前開款項後，原告得請求被告給
    付之金額應為82萬483 元（計算式：1,041,908 －125,000－0
    0,000＝820,483 ）。
  ㈣給付無確定期限者，債務人於債權人得請求給付時，經其催
    告而未為給付，自受催告時起，負遲延責任。其經債權人起
    訴而送達訴狀，與催告有同一之效力；遲延之債務，以支付
    金錢為標的者，債權人得請求依法定利率計算之遲延利息；
    應付利息之債務，其利率未經約定，亦無法律可據者，週年
    利率為百分之五，民法第229 條第2 項、第233 條第1 項前
    段、第203 條分別定有明文。經查，原告對被告之侵權行為
    損害賠償請求權，係屬給付無確定期限之金錢債權，而被告
    係於109 年1 月6 日收受起訴狀繕本（見本院卷第258 頁）
    ，從而，原告併請求被告自起訴狀繕本送達翌日即109 年1
    月7 日起至清償日止，按法定利率即年息5%計算之遲延利息
    ，自屬有據。
五、綜上所述，原告依侵權行為之法律關係，請求被告給付如主
    文第1 項所示，為有理由，應予准許；逾此範圍之請求，則
    無理由，應予駁回。原告陳明願供擔保請准宣告假執行，被
    告陳明願供擔保請准宣告免為假執行，就原告勝訴部分，均
    核無不合，爰分別酌定相當擔保金額准許之。至原告敗訴部
    分，其假執行之聲請即失所依附，應併予駁回。
六、本件事證已臻明確，兩造其餘攻防方法及所舉證據，核與判
    決結果無影響，爰不另贅述，附此敘明。
七、訴訟費用負擔之依據：民事訴訟法第79條。本院併依職權確
    定訴訟費用額為裁判費2 萬2,681 元，及兩造應負擔之數額
    。
中　　華　　民　　國　 109　　年　　6 　　月　　20　　日
                  民事第二庭  法　官　王筆毅
以上正本係照原本作成。
如不服本判決，應於送達後20日內，向本院提出上訴狀並表明上
訴理由，如於本判決宣示後送達前提起上訴者，應於判決送達後
20日內補提上訴理由書（須附繕本）。
如委任律師提起上訴者，應一併繳納上訴審裁判費。
                              書記官　劉家蕙
中　　華　　民　　國　 109　　年　　6 　　月　　20　　日